【裁判字號】    90,交抗,56
【裁判日期】    900928
【裁判案由】    聲明異議
【裁判全文】
臺灣高等法院臺南分院刑事裁定            九十年度交抗字第五六號  Ａ
      抗  告  人  富欽交通企業有限公司
      代  表  人  甲  ○  ○
右列抗告人因違反交通管理處罰條例案件，不服臺灣臺南地方法院中華民國九十年八
月十七日所為裁定（九十年度交聲字第一一四號）提起抗告，本院裁定如左：
      主      文
抗告駁回。
      理      由
一、抗告意旨略以：
    (一)原審法院駁回抗告人之異議，其理由無非以「汽車裝載貨物超過核定之總重量
      者，即應據以處罰，上述修正前道路交通管理處罰條例第二十九條第一項第一
      款業已規定甚明，而上開交通部函頒之相關內容，僅係超載取締作業之規定，
      並非法律，故舉發機關逕以地磅量秤車輛裝載之實際總重量，本無任何違法不
      當之處。其次，本件抗告人所有之車輛，於本件案載之取締時、地，所載運者
      係石頭，且其中石塊直徑達三十至四十公分，而無法以鐵條插入丈量等情，則
      有前述內政部警政署國道公路警察局第四警察隊九十年五月十四日（九十）公
      警國四刑字第六二三四號函、九十年六月十八日（九十）公警國四刑字第七六
      ○○號函各一份在判足憑，可知該車所裝載者，是否為前開取締作業規定所稱
      之砂石或土方，已有疑義。然不論該車所裝載者，是否為砂石或土方，本件執
      勤警員既因該車所載之物，無從以丈量之方式，核算裝載之總重量，乃依法逕
      以地磅秤量實際載重，則舉發機關所為，不疑未有違法之虞，且與前述取締作
      業之相關規定，亦無衝突之情形。從而，抗告人徒以執勤員警，不以其他適當
      之方法核定載重，顯與規定不合云云，應非有理。」
    (二)依行政程序法第一條規定「為使行政行為遵循公正、公開與民主之程序，確保
      依法行政之原則，以保障人民權益，提高行政效能，增進人民對行政之信賴，
      特制定本法」。又第八條規定「行政行為應以誠實信用之方法為之，並應保護
      人民正當合理之信賴」。
    (三)經查，本件抗告人所有之ＷＢ─五九九號營業貨運車於民國九十年五月五日下
      午十二時三十八分許，由謝宗泰駕駛並載運一般砂石，行經國道一號中山高速
      公路南向二四七公里處，為國道公路警察局第四警察隊攔查時，駕駛人雖出示
      標示牌臨時證明，然執勤員警以所載運之石塊過大，竟未以丈量方式換算所載
      重量，即直接以過磅之方式稱得該車總重四十一．四八公噸，查該車核准之總
      重為三十五公噸，已超載六．四八公噸，乃舉發抗告人違反道路交通管理處罰
      條例第二十九條第一項第一款之規定。惟依交通部交路八十八字第○○六八三
      九號函，其超載標準為：(1)砂石車之超載以重量標準取締。(2)符合標示規定之
      砂石車以丈量方式換算。(3)丈量結果與標示牌所載規格不符者，以固定或活動
      地磅，實際過磅。公路警察局舉發通知單上既記載「舉發時末懸掛標示牌，但
      有出示標示牌臨時證明」，則舉發單位應以丈量方式換算，作為是否超載之認
      定標準。本件之舉發機關為國道公路警察局第四警察隊，舉發交通違規事件，
      為其職務上應為之行為，而舉發交通違規事件，首重證據。舉發機關既認聲明
      人所有之ＷＢ─五九九當時所載運之石塊直徑達三十至四十公分，則照像存證
      實為最佳之認定憑證，惟依台南監理站於本案裁決書送達前所送之函文所附舉
      發機關回函，可知本案裁決並未有存證之照片，僅憑舉發機關之回函即逕為裁
      決，而就舉發機關之回函觀之，其不過僅憑「執勤員警證稱」，則上開裁決焉
      能令人信服。
    (四)道路交通管理處罰條例第二十九條第一項第一款僅係裝載貨物超過核定之總重
      量者之處罰規定，並未規定如何認定之辦法，而交通部函頒之「裝載砂石、土
      方之傾卸式車輛登領砂石車標示牌及超載取締作業規定」係以行政命令來補充
      法律所未規定之部分，否則徒有法律卻不能執行，原審法院不思及此，竟以「
      然查該函為作業規定，並非法律，舉發機關依法依地磅丈量，本無任何違法不
      當之處」為由而認定抗告人之異議為無理由。原審所持理由實屬荒誕，顯有判
      決違背法令之情事。
    綜上說明，原舉發通知書，取締程序不合法令，又有重大瑕疵實屬違法不當，爰
    於抗告期間內提出抗告等語云云。
二、經查：
    (一)本件受處分人即抗告人富欽公司所有之車牌號碼ＷＢ—五九九號營業貨運曳引
      車，於九十年五月五日中午十二時三十八分許，由駕駛人謝宗泰駕駛並載運砂
      石，於行經國道一號高速公路南下二四七公里處時，為執勤員警攔查，並以過
      磅之方式，稱得該車總重為四十一˙四八公噸，而超過該車三十五公噸之核載
      重量等情，除據駕駛人即謝宗泰自承外，並有內政部警政署國道公路警察局公
      警局交字第Ｚ00000000號舉發違反道路交通管理事件通知單一紙及該
      局第四警察隊九十年五月十四日（九十）公警國四刑字第六二三四號函、九十
      年六月十八日（九十）公警國四刑字第七六○○號函各一份附卷可參，尚非如
      抗告意旨所指「僅憑執行員警證稱」。
    (二)本件抗告人雖另辯稱：舉發機關逕以過磅方式取締之作業方式，與交通部函頒
      之「裝載砂石、土方之傾卸式車輛登領砂石車標示牌及超載取締作業規定」（
      下稱取締作業規定）有所違背云云。然查，汽車裝載貨物超過核定之總重量者
      ，即應據以處罰，上述修正前道路交通管理處罰條例第二十九條第一項第一款
      業已規定甚明，而上開交通部函頒之相關內容，僅係超載取締作業之規定，為
      行政機關內部秩序及運作，所為非直接對外發生法規效力之一般、抽象之規定
      ，其僅有拘束訂定機關、其下級機關及屬官之效力，惟其並非法律，故舉發機
      關逕以地磅量秤車輛裝載之實際總重量，縱有違反上開規定，並不影響其舉發
      之效力。
三、綜上所述，本件受處分人即抗告人富欽公司所有之汽車，既有裝載貨物超過核定
    總重量之事實，移送機關即交通部公路局嘉義區監理所台南監理站，據此並引用
    上開修正前道路交通管理處罰條例第二十九條第一項第一款及第二項之規定，裁
    處異議人新台幣三千元之罰鍰，並記汽車違規紀錄一次，於法即無不當，原審因
    予駁回本件異議，本院經核並無不當，裁定亦稱妥適，抗告人仍執陳詞，指摘原
    裁定有違背法令之情事，顯無理由，應予駁回。
據上論斷，應依道路交通事件處理辦法第二十五條、刑事訴訟法第四百十二條裁定如
主文。
中    華    民    國      九十      年      九      月      二十八      日
                                  臺灣高等法院臺南分院刑事第一庭
                                      審判長法官  鄭    文    肅
                                            法官  黃    三    哲
                                            法官  王    浦    傑
右正本證明與原本無異。
不得再抗告。
                                      法院書記官  蔡    振    豐
中    華    民    國      九十      年      十      月        三        日


司法院資訊處製作；財團法人民間司法改革基金會備份。
